臺灣臺南地方法院刑事判決　　　　　　　96年度訴緝字第25號
公　訴　人　臺灣臺南地方法院檢察署檢察官
被　　　告　甲○○
　　　　　　　　　　（現於臺灣雲林監獄第二監獄執行中）
指定辯護人　方文賢律師
上列被告因違反槍砲彈藥刀械管制條例案件，經檢察官提起公訴
（94年度營偵字第790號），本院判決如下：
    主  文
甲○○未經許可，持有具殺傷力之仿ｃｏｌｔ廠半自動改造手槍
壹枝，處有期徒刑參年肆月，併科罰金新臺幣壹拾伍萬元，罰金
如易服勞役，以新臺幣壹仟元折算壹日。扣案之仿ｃｏｌｔ廠半
自動改造手槍壹枝（槍枝管制編號：0000000參壹貳號）
沒收。
    事  實
一、甲○○明知具有殺傷力之手槍，係槍砲彈藥刀械管制條例所
    列管之違禁物，非經中央主管機關內政部之許可，不得無故
    持有，竟仍於民國（下同）九十四年六月六日上午六時至八
    時許，在臺南縣善化鎮某處，自黃文鴻（另經本院判決）無
    償轉讓其中仿ｃｏｌｔ廠半自動改造手槍一枝予甲○○，供
    甲○○用以防身。甲○○嗣於同日中午十二時十分許，為警
    在臺南市○○路五九九號之一前查獲持有改造手槍，並扣得
    具有殺傷力之仿ｃｏｌｔ廠半自動改造手槍一枝。
二、案經臺南市警察局第四分局報請臺灣臺南地方法院檢察署檢
    察官偵查起訴。
    理  由
壹、程序部分：
一、按現行刑事訴訟法為保障被告之反對詰問權，排除具有虛偽
    危險性之傳聞證據，以求實體真實之發見，於該法第一百五
    十九條第一項明定被告以外之人於審判外之言詞或書面陳述
    ，除法律有規定者外，不得作為證據。而刑事訴訟法第一百
    五十九條之一至一百五十九條之四有傳聞法則之例外規定，
    且被告以外之人於審判外之陳述，雖不符前四條之規定，而
    經當事人於審判程序同意作為證據，法院審酌該言詞陳述或
    書面陳述作成時之情況，認為適當者，亦得為證據；當事人
    、代理人或辯護人於法院調查證據時，知有第一五九條第一
    項不得為證據之情形，而未於言詞辯論終結前聲明異議者，
    視為有前項之同意，刑事訴訟法第一百五十九條之五定有明
    文。本件辯護人、被告並未就被告以外之人於審判外之陳述
    有所爭執，亦未於言詞辯論終結前聲明異議，經本院審酌後
    ，認為並無不適當之情形，應認均有證據能力。
二、卷附內政部警政署刑事警察局九十四年六月二十九日刑鑑字
    第○九四○○九七一九二號槍彈鑑定書（偵查卷第二七頁至
    第二九頁），屬被告以外之人於審判外之書面陳述，原無證
    據能力，惟經檢察官、被告及辯護人於法院審理時答稱無意
    見，本院審酌內政部警政署刑事警察局為我國槍砲彈藥之主
    要鑑驗機關，人員均受專業訓練，並已將鑑驗方法及程序載
    明其上，其針對特定個案為不實鑑驗之可能性極低，認該鑑
    定書適合作為本案證據，依上開說明，應有證據能力。
貳、實體部分：
一、訊據被告甲○○對於上開事實坦承不諱，供稱：「（是否於
    九十四年六月六日中午十二時十分，在臺南市○○路○段四
    ○二號停車場及臺南市○○路五九九號之一前查獲持有改造
    手槍，並扣得具有殺傷力之仿ｃｏｌｔ廠半自動改造手槍一
    把？）是的」，「（槍如何來的？）黃文鴻，綽號阿鴻，他
    給我的，我跟他拿的」，「（何時跟他拿？）九十四年」，
    「（是於九十四年六月六日上午六時到八時左右，在臺南縣
    善化鎮某處，由黃文鴻在車上將仿ｃｏｌｔ廠半自動改造手
    槍一把予你，供你用以防身？）是的。防身用」等語明確（
　　見本院卷第七十三頁），並經證人胡雅嵐及黃文鴻證述無訛
  　（見臺灣臺南地方法院檢察署九十四年度偵字第七四七○號
    偵查卷第三四頁、警卷第四頁至第七頁、臺灣臺南地方法院
    檢察署九十四年度營偵繳七九○號偵查卷第八十頁），而仿
    ｃｏｌｔ廠半自動改造手槍一枝，認有殺傷力等情，有內政
    部警政署刑事警察局九十四年六月二十九日刑鑑字第○九四
    ○○九七一九二號槍彈鑑定書可佐（偵查卷第二七頁至第二
    九頁）。此外，復有扣押物品清單一份及相片三張附卷可佐
    ，故被告持有上開具有殺傷力之手槍之客觀犯行，洵足認定
    ，而具有殺傷力之手槍，係槍砲彈藥刀械管制條例所列管之
    違禁物，非經中央主管機關內政部之許可，不得無故持有，
    矧被告仍自九十四年六月六日持有上開手槍，益見被告對於
    持有具殺傷力之手槍之行為，主觀上確有故意之存在甚明。
　　綜上各情相互勾稽，被告之自白經核與證人互核相符而屬可
  　信，本案事證明確，被告持有前開手槍一枝之犯行，洵堪認
    定。
二、按槍砲彈藥刀械管制條例第八條第四項業於九十四年一月二
    十六日修正公布，並於同年一月二十八日施行。查被告持有
    之前揭槍枝一枝係屬槍砲彈藥刀械管制條例第四條第一項第
    一款所定之手槍。又被告自承係自九十四年六月六日取得持
    有並於當日查獲，因其行為終了時點前述新法業已修正施行
    ，並無新舊法比較適用之問題，是核被告所為，係犯現行槍
    砲彈藥刀械管制條例第八條第四項之未經許可持有手槍罪。
    按被告行為後，九十四年二月二日修正公布之刑法修正條文
    已於九十五年七月一日施行。次按行為後法律有變更者，適
    用行為時之法律。但行為後之法律有利於行為人者，適用最
    有利於行為人之法律，上開修正施行後之刑法第二條第一項
    定有明文（刑法第二條規定係規範行為後法律變更所生新舊
    法律比較適用之準據法，於新法施行後，應逕適用新法第二
    條第一項之規定，為「從舊從輕」之比較〈最高法院九十五
    年第八次刑事庭會議決議一之（一）〉）；又同法第十一條
  　之規定亦於同次修正為「本法總則於其他法律有刑罰或保安
    處分之規定者，亦適用之。但其他法律有特別規定者，不在
    此限。」其性質上屬於「過橋條款」，而為法律適用之準據
    ，且無關乎犯罪行為可罰性要件之變更，自應逕行適用裁判
    時有效之上開現行條文。且查：
（一）、被告雖自九十四年六月六日當日持有上開具殺傷力之改
        造手槍，惟持有手槍，係屬繼續犯，為行為之繼續，而
    　　非狀態之繼續，其行為之完結須繼續至持有行為終了之
      　時為止，其前後之持有行為，為實質上一罪，不容予割
        裂為數罪（最高法院七十九年台非字第二六四號、八十
        一年台上字第一五○八號判決意旨參照），故應以行為
        終了時之法律為行為時法，不生新舊法比較適用之問題
        ，則本件被告持有上開具殺傷力手槍之行為，應以九十
        四年六月六日查獲時之法律為行為時法，合先敘明。
（二）、又新修正刑法第五十七條關於科刑時應審酌之事項，其
        中修正後刑法第五十七條第七款「犯罪行為人與被害人
      　之關係」，係將修正前同法第八款「犯人與被害人『平
        日』之關係」之「平日」一語刪除，擴大犯罪行為人與
        被害人在犯罪行為上之關係，亦屬科刑時應予考慮之標
        準。修正後同法第八款並增列「犯罪行為人違反義務之
        程度」，此均屬法院就刑之裁量審認標準之明文化，非
        屬法律之變更（見最高法院九十五年五月二十三日第八
        次刑庭會議決議亦同此意旨），自無新修正之刑法第二
        條第一項規定之適用。爰審酌手槍屬高度危險之物品，
        被告未經許可持有具有殺傷力之手槍，嚴重威脅社會治
    　　安，惡性非輕、惟犯後坦承犯行等一切情狀，量處如主
      　文所示之刑，並就罰金部分諭知易服勞役之折算標準，
        以資懲儆。
（三）、本件被告關於罰金易服勞役之折算標準，係以修正前刑
        法第四十二條第二項前段「以一元以上三元以下折算一
        日」、廢止前罰金罰鍰提高標準條例第二條前段「就其
        原定數額提高為一百倍折算一日」及現行法規所定貨幣
        單位折算新臺幣條例第二條規定現行法規所定金額以新
        臺幣元之三倍折算為準據，則本件被告犯罪時之易服勞
        役折算標準係以最高新臺幣九百元折算一日。惟九十五
        年七月一日修正公布施行之刑法第四十二條第三項前段
        規定：「易服勞役以新臺幣一仟元、二仟元或三仟元折
        算一日。」比較新舊法，以修正後之法律適用，較有利
  　　　於被告，自應適用修正後之刑法第四十二條第三項前段
    　　規定，就併科罰金部分，諭知易服勞役之折算標準。
（四）、被告行為後，為使刑法第三十八條規定之適用更期明確
        ，將該條第三項「屬於犯人」之文字，修正為「屬於犯
        罪行為人」，並於同條項第三款增訂「因犯罪所生之物
        」（公布施行日期同於上開刑法第二條），比較新舊法
    　　，對被告而言並無有利或不利，自仍應依修正前刑法第
      　三十八條之規定諭知沒收。而參酌扣案之手槍一枝，具
        有殺傷力，有內政部警政署刑事警察局九十四年六月二
    　　十九日刑鑑字第○九四○○九七一九二號槍彈鑑定書可
      　佐（偵查卷第二七頁至第二九頁），係槍砲彈藥刀械管
        制條例第四條第一項第一款所定之違禁物，應依修正前
        刑法第三十八條第一項第一款之規定，宣告沒收。
據上論斷，應依刑事訴訟法第二百九十九條第一項前段，槍砲彈
藥刀械管制條例第八條第四項，修正後刑法第十一條前段、第二
條第一項、修正前刑法第三十八條第一項第一款、修正後刑法四
十二條第三項前段，刑法施行法第一條之一，判決如主文。
本案經檢察官乙○○到庭執行職務。
中　　華　　民　　國　　96　　年　　5　　月　　 31  　日
　　　　　　刑事第十一庭  審判長法  官  張維君
　　　　　　　　　　　　　　　　法  官  陳威龍
　　　　　　　　　　　　　　　　法  官  黃翰義
以上正本證明與原本無異。
如不服本判決，應於判決送達後10日內，向本院提出上訴狀（應
附繕本）。
　　　　　　　　　　　　　　　　書記官　王麗鈞
中　　華　　民　　國　　96　　年　　6 　　月　　1 　　日
附錄本件論罪科刑法條全文：
槍砲彈藥刀械管制條例第8條
未經許可，製造、販賣或運輸鋼筆槍、瓦斯槍、麻醉槍、獵槍、
空氣槍或第4條第1項第1款所定其他可發射金屬或子彈具有殺傷
力之各式槍砲者，處無期徒刑或5年以上有期徒刑，併科新臺幣1
千萬元以下罰金。未經許可，轉讓、出租或出借前項所列槍枝者
，處5年以上有期徒刑，併科新臺幣1千萬元以下罰金。
意圖供自己或他人犯罪之用，而犯前二項之罪者，處無期徒刑或
7年以上有期徒刑，併科新臺幣1千萬元以下罰金。
未經許可，持有、寄藏或意圖販賣而陳列第1項所列槍枝者，處3
年以上10年以下有期徒刑，併科新臺幣700萬元以下罰金。
第 1 項至第 3 項之未遂犯罰之。
